---
title: "Prueba_Actividad_1"
author: "Mar Balanzá Rodríguez"
date: "2024-03-01"
output: pdf_document
---

```{r setup, include=FALSE}
knitr::opts_chunk$set(echo = TRUE)
```

### Resolución de la actividad 1.1

### Resolución de la actividad 1.2

```{r actividad_1.2}
# Si no se dispone del paquete "GEOquery"
if (!require("GEOquery")){
  # Instala el paquete "GEOquery"
  BiocManager::install("GEOquery")
}
# Carga el paquete "GEOquery"
library("GEOquery")
# Crea un objetos GDS que albergue el DataSet sugerido en el ejercicio
GDS2294<-getGEO(GEO="GDS2294", destdir=getwd(), AnnotGPL=TRUE)
# Número total de muestras consideradas en el DataSet
Meta(GDS2294)$sample_count
# Muestras consideradas dentro de este DataSet
Meta(GDS2294)$sample_id
# Plataforma utilizada para el análisis de las siguientes muestras
Meta(GDS2294)$platform
# Nombres de las variables consideradas en la tabla de 
names(Columns(GDS2294))
# Cabecera de la tabla de datos fenotípicos asociada a este DataSet
head(Columns(GDS2294))
# Muestras de cada tipo incluidas en el estudio
table(Columns(GDS2294)$"genotype/variation")
# Diagrama de barras de la variable "genotype/variation"
barplot(table(Columns(GDS2294)$"genotype/variation"), col=palette.colors(n=2, palette="Pastel 1"), cex.axis=0.9, cex.names=0.9, ylim=c(0,4))
# Convierte el objeto GDS a un objeto de tipo ExpressionSet
expr_GDS2294<-GDS2eSet(GDS2294)
# Dimensiones de la matriz de expresión
dim(exprs(expr_GDS2294))
# Cabecera de la matriz de expresión
head(exprs(expr_GDS2294))
# Dimensiones de la matriz de datos fenotípicos
dim(pData(expr_GDS2294))
# Cabecera de la matriz de datos fenotípicos
head(pData(expr_GDS2294))
# Verifica que las filas de la matriz de datos fenotípicos se corresponden con las columnas de la matriz de expresión
all(rownames(pData(expr_GDS2294))==colnames(exprs(expr_GDS2294)))
